【裁判字號】    98,交聲,1741
【裁判日期】    981218
【裁判案由】    交管條例聲異
【裁判全文】
臺灣板橋地方法院刑事裁定            98年度交聲字第1741號
原處分機關  交通部公路總局臺北區監理所
異  議  人  甲○○
即受處分人
上列異議人即受處分人因違反道路交通管理處罰條例案件，對於
交通部公路總局臺北區監理所中華民國98年6 月25日所為之處分
（原處分案號：北監自裁字第裁40-C00000000號）聲明異議，本
院裁定如下：
    主  文
異議駁回。
    理  由
一、原處分意旨略以：異議人即受處分人甲○○所有之車號P9-
    3083號自用小客車，於98年5 月24日8 時58分許，在臺北縣
    土城市○○街23巷口、德興街口處（第23號停車格），有「
    汽車佔用汽車身心障礙車格」之違規情事，經警以臺北縣政
    府警察局98年5 月24日北縣警交大字第C00000000 號舉發違
    反道路交通管理事件通知單（下稱舉發通知單）舉發，再經
    原處分機關於98年6 月25日依道路交通管理處罰條例第56條
    第1 項第10款之規定，裁處罰鍰新臺幣（下同）1,200 元。
二、異議意旨則略以：本件舉發地點之身心障礙專用停車位設在
    整排停車格中間，不易發覺，設置不當，且藍色邊線已退漆
    ，難以辨識，又現場所設立標誌牌設在燈光不足、樹枝盤繞
    之處，令人不清楚是何標誌，為此聲明異議，請求撤銷原處
    分云云。
三、按在設有殘障者專用停車標誌處所，非殘障用車不得停放，
    道路交通安全規則第112 條第1 項第5 款定有明文；次按汽
    車駕駛人於身心障礙專用停車位違規停車者，處600 元以上
    1,200 元以下罰鍰，道路交通管理處罰條例第56條第1 項第
    10款亦定有明定。又使用身心障礙者專用停車位者，除掛有
    專用牌照之車輛外，應將專用停車位識別證置於汽車擋風玻
    璃明顯處或黏貼於機車車首，以供查核檢驗；違規佔用路邊
    停車場專用停車位者，由交通勤務警察、依法令執行交通稽
    查任務人員或交通助理人員依道路交通管理處罰條例第56條
    規定辦理，復經身心障礙者專用停車位設置管理辦法第9 條
    、第14條第1 項規定甚明。
四、經查：異議人甲○○所有之車號P9-3083 號自用小客車，於
    98年5 月24日8 時58分許，停放在臺北縣土城市○○街23巷
    口、德興街口處（第23號停車格）之身心障礙專用停車位停
    車之事實，有採證照片11張及舉發通知單1 紙在卷足憑，且
    依上開採證照片可知，異議人之自用小客車確係停放在於身
    心障礙專用停車位之區域內無誤。異議人雖以前詞置辯，然
    核諸上開本件違規採證及現場標誌設立等照片所示，本件身
    心障礙專用停車位，除設置標線外，停車格內亦繪置有殘障
    停車格圖示，且停車格位旁亦設置有殘障專用停車位標誌，
    已足使駕駛人認悉該停車格位係殘障專用停車位，非一般車
    輛可任意停車使用，足見異議人上開所辯，顯不足採。異議
    人另辯稱：舉發地點之身心障礙專用停車位設在整排停車格
    中間，不易發覺，設置不當云云。惟道路交通標誌、標線、
    號誌之設置，係主管機關基於整體交通考量所為之縝密規劃
    ，目的係為維護社會大眾使用道路之秩序，並以確保人車通
    行之安全，在非緊急避難情況下，尚不能恣意無視交通標誌
    、標線、號誌之設置，否則交通秩序必將無法維繫，人車生
    命安全亦將無以確保，如認為交通標誌、標線、號誌有設置
    不當之情況，應先依循行政程序提出救濟，或向道路主管機
    關陳述其意見，不容任由民眾各自審查認定交通標線是否設
    置得當，而逕自決定是否遵守。是異議人此項辯解，同無可
    採。本件異議人於前揭時、地，有「汽車佔用汽車身心障礙
    車格」之違規行為，事證明確；原處分機關以異議人違反道
    路交通管理處罰條例第56條第1 項第10款規定，裁處罰鍰1,
    200 元，核無不當；本件異議人之異議為無理由，應予駁回
    。
據上論斷，應依道路交通案件處理辦法第19條，裁定如主文。
中    華    民    國    98    年    12    月    18    日
                      交通法庭  法  官  汪怡君
以上正本證明與原本無異
如不服本裁定應於送達後5日內向本院提出抗告狀
                                書記官  田世杰
中    華    民    國    98    年    12    月    18    日


司法院資訊處製作；財團法人民間司法改革基金會備份。
